【裁判字號】    97,訴,61
【裁判日期】    970618
【裁判案由】    偽證
【裁判全文】
臺灣臺東地方法院刑事判決                97年度訴字第61號
公  訴  人  臺灣臺東地方法院檢察署檢察官
被      告  乙○○
                      巷18號.
上列被告因偽證案件，經檢察官追加起訴，本院判決如下：
    主  文
乙○○證人，於執行審判職務之公署審判時，於案情有重要關係
之事項，供前具結，而為虛偽陳述，處有期徒刑月。
    事  實
一、甲○○（俟到案後另行審結）明知其於本院96年度訴字第29
    5號偽造貨幣案中所收受之4張千元偽鈔（追加起訴意旨誤認
    為2張千元偽鈔），於收受時即知悉係偽鈔，並非在與同居
    人乙○○位於臺東縣臺東市○○路8之3號之卡拉OK店裡工作
    時，由不詳姓名之客人所交付，為使法院能以較輕刑度之刑
    法第196條第2項判決，竟基於教唆偽證之犯意，於96年12月
    6 日、97年1月4日乙○○至臺灣臺東監獄接見時（甲○○當
    時另因竊盜案件在臺東監獄執行），教唆原無犯罪意思之乙
    ○○，於法院審理時就上開偽鈔之來源為虛偽之陳述；乙○
    ○即基於偽證之犯意，於97年3月3日下午4時許，在本院就
    上開案件審理時為證人，於供前具結，就甲○○究自何處取
    得偽鈔及何時知悉為偽鈔之於案情有重要關係之事項，向合
    議庭法官虛偽陳稱係甲○○在其店裡工作時，由客人所交付
    ，結帳打烊時才發現有假鈔等語，足以影響該案判決結果及
    正確性。
二、案經臺灣臺東地方法院檢察署檢察官於本院96年度訴字第29
    5號審理中自動檢舉偵查，並當庭以言詞追加起訴。
    理  由
壹、程序部分（證據能力部分）
    按被告以外之人於審判外之言詞或書面陳述，除法律有規定
    者外，不得作為證據；又被告以外之人於審判外之陳述，雖
    不符合同法第159條之1至第159條之4之規定，但經當事人於
    審判程序同意作為證據，法院審酌該言詞陳述或書面陳述作
    成時之情況，認為適當者，亦得為證據。當事人、代理人或
    辯護人於法院調查證據時，知有第159條第1項不得為證據之
    情形，而未於言詞辯論終結前聲明異議者，視為有前項之同
    意，刑事訴訟法第159條第1項及第159條之5分別定有明文。
    查本判決下列所引用之各該被告以外之人於審判外之言詞或
    書面陳述，經當事人於本院審理時均同意作為本案之證據，
    且迄至言詞辯論終結前亦未再聲明異議，本院審酌此等證據
    資料製作時之情況，尚無違法不當及證明力明顯過低之瑕疵
    ，亦認為以之作為證據應屬適當，故揆諸前開規定，爰依刑
    事訴訟法第159條之5規定，認前揭證據資料均有證據能力。
貳、實體部分
一、訊據被告乙○○矢口否認有何偽證之犯行，辯稱：甲○○持
    有之假鈔確實是來自伊的店裡，伊沒有作偽證云云。經查：
（一）被告於前開本院96年度訴字第295號甲○○偽造貨幣案中
      （下稱前案），於97年3月3日下午4時許，在本院第4法庭
      內，經本院當庭諭知證人具結之義務及偽證之處罰，並命
      朗讀結文後，供前於證人結文上簽名具結，此有本院97年
      3月3日審判筆錄及證人結文附卷可參（見本院卷第19至23
      、102頁）。
（二）被告於本院97年3月3日審理前案時，以證人之身分到庭具
      結證稱：甲○○的千元偽鈔是在店裡收到的，店裡結帳時
      ，伊親眼看到客人將紙鈔交給甲○○，當時客人喝了3千
      多元，結帳打烊時看到有假鈔2張，其餘是真鈔，這差不
      多是在去（96）年過年後清明節左右的事情等語（見本院
      卷第23-27頁），又被告甲○○固於本院前案審理程序時
      方自承上開偽鈔係因作生意時不慎而收受云云，但被告甲
      ○○於前案之警詢及檢察官偵查時，對於本件偽鈔來源均
      未曾提及一字半語，反於本院前案審理時始供出上情，就
      此對其有利之事項何以隱晦不語，實在令人不解，是以，
      其供述之真實性殊值懷疑。又查被告乙○○於前案中，檢
      察官對其訊問時亦對上情隻字未提；衡情，就此對甲○○
      有利之事項，身為甲○○同居人之乙○○若確實知悉偽鈔
      來源，其並無隱匿之必要，而乙○○於本院審理前案時雖
      稱：當時檢察官偵訊時未問及錢的事情云云（見本院卷第
      87頁），然觀乙○○之偵訊筆錄，檢察官於偵訊時曾經問
      乙○○對於陳忠福跟甲○○涉嫌拿假鈔買東西乙事是否知
      情，乙○○回稱是陳忠福去派出所製作筆錄1個星期後聽
      林永泉講的等語；另檢察官亦向乙○○提及在場證人均稱
      甲○○拿假鈔給陳忠福乙情，乙○○則回稱不可能，他身
      上的東西都是其在處理等語，可見乙○○所稱檢察官未問
      及錢之事宜云云，實與實情不符。且乙○○於本院前案審
      理時亦證稱：會特別記得有客人拿假鈔，是因帳本來是伊
      要結，伊在後面洗碗，叫甲○○幫伊結，會對這位客人有
      印象，是因只剩下那桌客人等語（見本院卷第26頁），顯
      見就乙○○而言，對於上情存有頗為深刻之印象，則若甲
      ○○確是作生意時不慎收受偽鈔，當檢察官問及證人指稱
      甲○○交付偽鈔陳忠福時，乙○○理應憶及上情，而將此
      有利甲○○之事實向檢察官提出，乃乙○○竟捨此不為，
      反稱甲○○不可能做出此事，因為事情都是其在處理等語
      ，此與一般人之正常反應實背道而馳。再參酌乙○○於96
      年12月6日、97年1月4日前往臺灣臺東監獄接見另案執行
      之甲○○時，甲○○於接見中告知乙○○如何敘述上開偽
      鈔之來源等情，有其2人接見紀錄內容譯文及接見紀錄表
      影本各1份附卷足參（見本院卷第5至17頁），而乙○○於
      本院97年3月3日審理前案前之歷次供述均未曾提及前案所
      涉偽鈔來源，竟於本院審理前案時證述有關本件偽鈔來源
      ，其中變易，已足啟人疑竇。況觀上開接見內容可知，乙
      ○○亦多次對於甲○○所稱偽鈔來源之說法表示質疑，甲
      ○○之真意顯非提醒乙○○說出實情而已。且倘上開偽鈔
      確如乙○○所述係收自客人之手，乙○○理應對此事知之
      甚詳，又何須甲○○於接見乙○○時提點一二。綜此，益
      證被告乙○○上開以證人身分所為之證詞顯非事實。又上
      開事實，業據本院於前案中認定在案，亦有本院96年度訴
      字295號刑事判決正本1份在卷可參。
（三）綜上，被告乙○○所執上開辯解，委不足採。本件被告乙
      ○○所為偽證之犯行，洵堪認定。
二、按刑法上之偽證罪，為形式犯，不以結果之發生為要件，證
    人於供前或供後具結而就案情有重要關係事項，故為虛偽陳
    述，無論當事人是否因而受有利或不利之判決，均不影響其
    犯罪之成立。而該罪所謂於案情有重要關係之事項，則指該
    事項之有無，足以影響於裁判之結果者而言（最高法院71年
    臺上字第8127號判例意旨參照），至於其虛偽陳述，法院已
    否採為裁判或檢察官據為處分之基礎，或有無採為基礎之可
    能，皆於偽證罪之成立尚無影響，是被告於本院前案審理時
    之證詞既非屬實，已足影響判決結果，而其所為虛偽證詞，
    縱非影響判決結果之唯一因素，依前揭說明，要與偽證罪責
    之成立不生影響。核被告於本院前案審判時，以證人身分依
    法供前具結，而為虛偽不實之陳述，係犯刑法第168條之偽
    證罪。爰審酌被告藐視證人到庭作證應據實陳述之義務，以
    證人身分作證時，恣意虛捏情詞，就案情重要事項為虛偽證
    言，有使國家司法審判陷於錯誤之危險，對司法權之正確行
    使已生相當之妨害，惟念及其並無前科，有其前案紀錄表在
    卷可按，素行尚佳，兼衡酌其犯罪之動機、目的、手段、品
    行、生活狀況、智識程度等一切情狀，量處如主文所示之刑
    。另公訴人於本院審理時固稱：甲○○所涉偽造貨幣罪嫌屬
    最輕本刑3年以上有期徒刑之重罪，被告乙○○偽證犯行可
    使甲○○免於上開刑期，乙○○偽證行為影響重大，偽證刑
    度應與本罪刑度相當，請求量處有期徒刑1年6月等語。惟刑
    事審判旨在實現刑罰權分配之正義，故法院對於有罪被告之
    科刑，應符合罪刑相當之原則，使輕重得宜，罪當其罪，以
    契合社會之法律感情，此所以刑法第57條明定科刑時應審酌
    一切情狀，尤應注意該條各款所列事項以為科刑輕重之標準
    ，縱使基於目的性之考量，認定必須加重裁量時，亦僅得在
    罪責相當性之範圍內為加重，不宜單純為強調刑罰之威嚇功
    能，而從重超越罪責程度為裁，務求「罪刑相當」。本件被
    告之偽證犯行固屬可訾，而應予以論罪科刑，其犯行亦足以
    影響本院前案之判決結果，然前案之事實尚有其他卷證可資
    參佐，作為判斷之依據，被告偽證犯行之影響程度雖非謂微
    ，但亦非絕對之影響因素，量刑上故可參酌本罪之刑度，然
    究非唯一之考量，本院就被告所為上開犯行，既已依刑法第
    57 條規定，斟酌上揭各項情狀而量處如主文所示之刑，上
    揭量刑應可收懲儆之效，本院就公訴人之求刑意見，亦僅能
    依循上開規定與法則而為斟酌，以求適法妥當，附此敘明。
據上論斷，應依刑事訴訟法第299條第1項前段，刑法第168條，
判決如主文。
本案經檢察官丙○○到庭執行職務
中    華    民    國    97    年    6    月    18    日
                  刑事第二庭  審判長法  官  李水源
                                    法  官  康文毅
                                    法  官  盧亨龍
以上正本證明與原本無異。
如不服本判決應於收受本判決後10日內向本院提出上訴書狀；上
訴書狀應敘述具體理由。未敘述上訴理由者，應於上訴期間屆滿
後20日內向本院補提理由書狀（均須按他造當事人之人數附繕本
）。「切勿逕送上級法院」。
                                    書記官  石佳琪
中    華    民    國    97    年    6     月    20    日
附錄論罪科刑法條：
中華民國刑法第168條
於執行審判職務之公署審判時或於檢察官偵查時，證人、鑑定人
、通譯於案情有重要關係之事項，供前或供後具結，而為虛偽陳
述者，處7年以下有期徒刑。


司法院資訊處製作；財團法人民間司法改革基金會備份。
